臺灣高等法院刑事裁定
109年度抗字第390號
抗  告  人  
即  受刑人  黃國津




上列抗告人因聲明異議案件，不服臺灣士林地方法院中華民國10
9年1月9日所為之裁定（108年度聲字第1684號），提起抗告，本
院裁定如下：
    主  文
抗告駁回。                                             
    理  由
一、原裁定意旨略以：抗告人即受刑人甲○○（下稱受刑人）前因
    詐欺等案件，經原審104年度審易字第853號判決判處應執行
    1年8月，於民國105年10月6日入監服刑，並於106年12月29
    日假釋出監，嗣於107年5月12日假釋付保護管束期滿（下稱
    前案）；另因違反槍砲彈藥刀械管制條例等案件，經臺灣基
    隆地方法院105年度訴字第206號判決判處應執行有期徒刑4
    年6月，併科罰金新臺幣10萬元，並於107年1月18日經最高
    法院判決駁回確定（下稱後案），兩案不符合刑法第50條第
    1項數罪併罰之要件，臺灣士林地方檢察署（下稱士林地檢
    署）嗣於108年11月26日以執行傳票（案由案號：108年度執
    更字第1038號詐欺案件）命受刑人應於108年12月17日至士
    林地檢署報到執行有期徒刑1年8月。然關於受刑人非數罪併
    罰案件接續執行重核假釋之規定，法務部92年7月18日法檢
    字第0920803136號函認對於非數罪併罰之案件，如前案已假
    釋出獄，後案始行移送執行，為受刑人利益計，應在符合刑
    法第79條之1第1項「分別執行合併計算」之原則下，不待傳
    喚假釋受刑人到案執行，即由執行檢察官先逕行簽發接續執
    行之後案執行指揮書，送交監獄辦理重新核算假釋或註銷假
    釋事宜。而本件「前案假釋期間已屆滿而執行完畢，後案始
    確定而移送檢察署執行」情形，依平等原則及對受刑人較有
    利之認定，亦應依前揭函示之說明處理，故本件應逕由後案
    臺灣基隆地方檢察署（下稱基隆地檢署）之執行檢察官於傳
    喚受刑人到案前，簽發接續執行之後案執行指揮書，送交監
    獄辦理重新核算假釋或註銷假釋事宜，前揭士林地檢署檢察
    官於108年11月26日以執行傳票命受刑人至士林地檢署報到
    執行前案之執行指揮自有不當，本件聲明異議為有理由，應
    予准許等語。
二、抗告意旨略以：原審雖認本件前案士林地檢署檢察官於108
    年11月26日之指揮執行不當，應由後案基隆地檢署執行檢察
    官逕行簽發接續執行之後案執行指揮書，惟後案執行檢察官
    似以「分別執行單獨計算」之方法就後案為指揮執行，顯與
    原審認定本件應以「分別執行合併計算」之情形不合，又合
    併計算刑期之執行指揮書，法無明文規定必須由後案執行檢
    察官指揮執行，為確實達救濟受刑人之目的，爰請法院除撤
    銷士林地檢署108年11月26日之執行命令外，同時諭知士林
    地檢署執行檢察官開立前後兩案刑期合併計算刑期之執行指
    揮書，並註明「分別執行合併計算」，遞送至受刑人目前所
    在之彰化監獄，由彰化監獄聯絡臺北監獄核對辦理應給予受
    刑人之累進處遇，以確實本件之救濟云云。
三、按當事人對於法院之裁定有不服者，除有特別規定外，得抗
    告於直接上級法院；抗告法院認為抗告有不合法律上程式或
    法律上不應准許之情形者，應以裁定駁回之，刑事訴訟法第
    403條第1項、第408條第1項前段、第411條前段分別定有明
    文。至刑事之上訴或抗告救濟程序，以受裁判人因受不利益
    之裁判，為求自己利益起見請求救濟者，方得為之；且受裁
    判人上訴、抗告之利益或不利益，應就一般客觀情形觀之，
    並非以上訴人或抗告人之主觀利益為準（最高法院98年度台
    抗字第282號裁定意旨參照）。次按受刑人或其法定代理人
    或配偶以檢察官執行之指揮為不當者，得向諭知該裁判之法
    院聲明異議，刑事訴訟法第484 條定有明文。觀其立法目的
    在於以聲明異議，請求法院裁定變更或撤銷檢察官不當之執
    行指揮，期無錯誤。所稱「檢察官執行之指揮不當」，應係
    指檢察官有積極執行指揮之違法及其執行方法有不當等情形
    而言（最高法院77年台抗字第 741 號、95年度台抗字第486
     號等裁定意旨參照）。
四、經查：
  ㈠原裁定認士林地檢署於108年11月26日以執行傳票（案由案號
    ：108年度執更字第1038號詐欺案件）命受刑人應於108年12
    月17日至士林地檢署報到之指揮執行不當，因而依受刑人聲
    明異議之訴求，撤銷上開執行之處分，從形式觀之，原裁定
    對受刑人並無不利益之情，揆諸前揭說明，應認受刑人所提
    本件抗告欠缺抗告利益，為法律上不應允許，受刑人之抗告
    已非合法。
  ㈡再按執行裁判由為裁判法院對應之檢察署檢察官指揮之。但
    其性質應由法院或審判長、受命法官、受託法官指揮，或有
    特別規定者，不在此限，刑事訴訟法第457條第1項亦有明文
    。準此，裁判之執行，乃依國家之權力而實現裁判內容之行
    為，執行僅屬執行機關與受裁判者之關係，原非訴訟程序。
    因其訴訟關係已不存在，法院原則上並不參與執行。僅於性
    質上「應」由法院自行指揮執行之裁判，或法律有特別規定
    者（如同法第470條第1 項罰金、罰鍰之當庭執行），始例
    外由法院執行。體例上，本條但書規定，關於性質上應由法
    院或審判長、受命法官、受託法官自行指揮執行之裁判，係
    指同法第416條第1項各款所定由審判長、受命法官、受託法
    官於審判中依其法定職權所為各項處分之裁定。是縱認單獨
    執行抗告人之前案，其執行指揮之方法有何不當，然因受徒
    刑之諭知，仍應依檢察官之指揮執行，非屬性質上「應」由
    法院自行指揮執行之裁判，法院僅得就該指揮執行為事後審
    查，自無從諭知前案或後案之執行檢察官應如何合併執行各
    該裁判。
  ㈢另按刑事法上「一事不再理原則」，係指就人民同一違法行
    為，禁止國家為重複之刑事追訴與審判處罰。此原則係植基
    於憲法第8 條保障人身自由與正當法律程序之精神，體現在
    程序法上即是刑事訴訟法第302條第1款、第303條第2款、第
     7款等規定，且公民與政治權利國際公約第14條第7 項亦有
    明定，乃舉世普遍之法則。其目的在維護法的安定性暨實體
    裁判之權威性，及保護人民免於一再受訴訟程序的騷擾、折
    磨、消耗與負擔。是倘無置人民於重複之刑事追訴與審判處
    罰的危險之中者，除立法者基於遏止當事人濫訴、避免虛耗
    司法資源之考量，特別立法予以限制（如刑事訴訟法第434 
    條第2項；刑事補償法第17條第4項、第24條第2項、第25條
    第1項）外，即無一事不再理原則之適用，以免不當限制人
    民之訴訟權。而法院依刑事訴訟法第484條、第486條之規定
    ，就聲明異議所為之裁定，其審查標的為檢察官執行之指揮
    有無不當，並無置受刑人於重複之刑事追訴與審判處罰的危
    險之中，且法無明文禁止當事人以同一原因或事由再行聲明
    異議，自無一事不再理原則之適用（最高法院 107 年台抗
    字第 448 號裁定意旨參照）。是抗告意旨主張就後案執行
    部分，因無從再為聲請救濟一節，而應由原審就前案執行部
    分，諭知檢察官開立「分別執行合併計算」之執行指揮書，
    自屬無據，附此敘明。
五、綜上所述，本件抗告核無理由，應予駁回。
據上論斷，應依刑事訴訟法第412 條，裁定如主文。
中　　華　　民　　國　　109 　年　　4 　　月　　9 　　日
                  刑事第十三庭審判長法  官  王國棟
                                    法  官  曹馨方
                                    法  官　呂煜仁
以上正本證明與原本無異。
如不服本裁定，應於收受送達後5 日內向本院提出再抗告狀。
                                    書記官　林廷佳
中　　華　　民　　國　　109 　年　　4 　　月　　9 　　日